臺北高等行政法院判決
　　　　　　　　　　　　　　　　 95年度訴更一字第00149號
　　　　　　　　　　　　　　　.
原　　　告　新東高木材工業股份有限公司
代　表　人　丙○○
訴訟代理人　陳慶　會計師
　　　　　　陳禮海　會計師
被　　　告　財政部臺北市國稅局
代　表　人　許虞哲（局長）
訴訟代理人　乙○○
上列當事人間因營利事業所得稅事件，原告不服財政部中華民國
92年8 月19日台財訴字第0920039868號訴願決定提起行政訴訟，
本院判決後，原告提起上訴，經最高行政法院判決發回更審，本
院更為判決如下：
　　主  文
原告之訴駁回。
第一審及發回前上訴審訴訟費用，除確定部分外，由原告負擔。
　　事實
一、事實概要：原告87年度營利事業所得稅結算申報，原列報租
    賃收入新台幣（下同）31,139,017元，被告初查以原告出租
    土地予大買家股份有限公司（下稱大買家公司），大買家公
    司於承租土地上興建房屋（下稱系爭房屋），並將該房屋登
    記於原告名下，遂以該房屋之建造成本252,110,414 元，自
    85年6 月1 日取得使用執照起至95年10月20日租期屆滿共計
    374 旬，核算本年度租賃收入24,267,312元，調增租賃收入
    24,267,312元，核定本年度租賃收入為55,406,329元，另以
    該房屋為鋼骨造，依其耐用年數50年計提折舊4,943,341 元
    ，核定漏報所得額19,323,971元，補徵稅額4,830,992 元，
    並就所漏稅額處1 倍罰鍰4,830,900 元（計至百元止）。原
    告申經復查結果，未獲變更，循序提起行政訴訟，經本院於
    93年12月30日以92年度訴字第4668號判決駁回原告之訴。原
    告提起上訴後，經最高行政法院95年度判字第1576號判決將
    原判決關於罰鍰及訴訟費用部分廢棄，發回本院更為審理。
二、兩造聲明：
　　(一)原告聲明：訴願決定、原罰鍰處分均撤銷。
　　(二)被告聲明：駁回原告之訴。
三、兩造之爭點：原告漏報前開租賃所得，有無故意或過失？
　　(一)原告主張之理由：
      1.原告與大買家公司訂約之初，大買家公司曾函詢財政部
        有關類此事件之核課原則，經移文由所屬台灣省中區國
        稅局（下稱中區國稅局）以87年7 月30日中區國稅2 字
        第870044105 號函（下稱87年函）覆稱：「房屋之建造
        成本如係由承租公司負擔，而該建築物之起造人及所有
        權人雖登記地主所有，惟原租賃契約已約定租賃期滿應
        拆屋還地，而經查明屬實者，該建築成本則不視為租賃
        土地之對價。」等語。茲原告與大買家公司既約定：「
        若租賃期滿應拆屋還地」，又以顯較一般租金為高之金
        額收取土地租金，則依前揭函意旨，自不得將大買家公
        司實際支付之工程造價視為原告租賃所得。再者，縱認
        系爭建物成本應視為出租土地之對價，但租賃收入及折
        舊支出之應分攤金額相同（皆為房屋建造成本），分攤
        年限亦相同，則對課稅所得並無影響，亦無違反所得稅
        法第110 條第1 項漏報或短報課稅所得可言，被告不查
        ，未予適用上開中區國稅局函，即有法規適用錯誤之違
        法。
      2.又查，原告87年度營利事業所稅得結算申報，就申報系
        爭土地租賃收入方式，係依據專案申請之中區國稅局針
        對本件所為之前開87年函釋為之，該函釋之精神在於未
        刻意低估租金之前提下，該房屋之建造成本不視為租賃
        土地之對價，租賃期滿承租公司未拆屋還地時，以該房
        屋建造成本減除攤提折舊後之餘額為地主租約期滿當年
        度之租賃所得。原告依此函釋精神，於申報相關年度所
        得時，未將收到大買家公司開立之扣繳憑單列入收入項
        下申報，而係於申報書中之『各類收益扣繳稅款與申報
        金額調節表』上備註說明，於法有據。故依所述，原告
        係因信賴中區國稅局前開函釋所為之行政指導而為上揭
        申報方式，原告主觀上並無逃漏稅之意思、客觀上亦無
        逃漏稅之事實，被告除核定補徵原告稅額外，復依所得
        稅法第110 條第1 項規定，處以補徵稅款1 倍之罰鍰，
        實有違反信賴保護原則之違法，自應予撤銷。
  　(二)被告主張之理由：
      1.本案原告已實質取得系爭建築物之所有權，自為原告取
        得之收入，並應在帳上承認為「資產」，同時應認列「
        預收收入」之負債，然後逐年以土地租金或建物租金收
        入與負債沖銷，而分年實現所得，被告依系爭建物造價
        ，按大買家公司之約定使用年限，分期計算收入之實現
        ，自屬有據。原告客觀上既取得上開收入，且經大買家
        在84年及85年間即就全部建築物造價開立扣繳憑單予原
        告，原告不予申報，其漏報系爭所得縱非故意亦難謂無
        過失，被告處以1 倍罰鍰，與上開行為時所得稅法第24
        條第1 項、第22條第1 項及第51條第3 項、第110 條第
        1 項規定，核無違誤。
      2.原告雖執前詞，主張其主觀上無漏報或短報之故意或過
        失云云。惟查，中區國稅局上開87年覆函係稱：「…房
        屋之建造成本如係由承租公司負擔，而該建築物之起造
        人及所有權人雖登記地主所有，惟原租賃契約已約定租
        賃期滿應拆屋還地，而經查明屬實者，該建築成本則不
        視為租賃土地之對價…」等語，已強調須以「經查明屬
        實」為前提，原告於申報年度所得時，當明知此部分申
        報係未經稅捐稽徵機關「查明屬實」者，則其未將大買
        家公司開立之上開扣繳憑單列入收入項下申報，即難認
        有何信賴保護原則之適用，原告此部分主張即無可採。
      3.另前開被告核定原告應再加計之租賃收入24,267,312元
        及減除依系爭建物耐用年數50年計提折舊4,943,341 元
        等，已經鈞院前審判決確認無訛，則原告主張：縱認系
        爭建物成本應視為出租土地之對價，但租賃收入及折舊
        支出之應分攤金額相同（皆為房屋建造成本），分攤年
        限亦相同，則對課稅所得並無影響，自無違反所得稅法
        第110 條第1 項漏報或短報課稅所得之規定。」云云，
        因所依憑之立論基礎並不存在，其所得出之結論，自當
        失其所據，而無足採。
　　理  由
一、本件原告起訴時，兩造之代表人為甲○○、張盛和，嗣於訴
    訟中分別變更為丙○○、許虞哲，茲據該新任代表人各具狀
    聲明承受訴訟，經核無不合，應予准許，合先敘明。
二、本件原告87年度營利事業所得稅結算申報，原列報租賃收入
    31,139,017元，被告初查以原告出租土地予大買家公司，大
    買家公司於承租土地上興建系爭房屋，並將該房屋登記於原
    告名下，遂以該房屋之建造成本252,110,414 元，自85年6
    月1 日取得使用執照起至95年10月20日租期屆滿共計374 旬
    ，核算本年度租賃收入24,267,312元，調增租賃收入24,267
    ,312元，核定本年度租賃收入為55,406,329元，另以該房屋
    為鋼骨造，依其耐用年數50年計提折舊4,943,341 元，核定
    原告漏報所得額19,323,971元，應補徵稅額4,830,992 元，
    並就所漏稅額處1 倍罰鍰4,830,900 元（計至百元止），原
    告不服，循序提起行政訴訟，經本院92年度訴字第4668號判
    決駁回原告之訴。原告提起上訴後，經最高行政法院95年度
    判字第1576號判決將原判決關於罰鍰及該訴訟費用部分廢棄
    ，發回本院更為審理之事實，有原告前開結算申報書、被告
    核定通知書、罰鍰處分書附原處分卷及前開各判決附本院卷
    可稽，堪信為真實。
三、原告就罰鍰部分，起訴主張：其與大買家公司訂約之初，大
    買家公司曾函詢類此案件核課原則，原告因信賴中區國稅局
    前開87年函釋之行政指導，故於申報本年度所得時，未將大
    買家公司開立之扣繳憑單列入收入項下申報，主觀上並無漏
    報所得之故意或過失可言，自不應處罰等語。故本件厥應審
    究者，係原告漏報前開租賃所得，有無故意或過失責任？
四、經查：
    (一)按「納稅義務人已依本法規定辦理結算申報，但對依本法
      規定應申報課稅之所得額有漏報或短報情事者，處以所漏
      稅額2 倍以下之罰鍰。」為所得稅法第110 條第1 項所明
      定。原告既取得前開租賃收入而未依規定申報，已構成漏
      報所得之客觀事實；而承租人大買家公司早在84年及85年
      間即就全部建物造價開立扣繳憑單予原告，惟原告並未申
      報該筆租賃收入，僅於扣繳憑單開立年度，申報該年度所
      得稅時於各類收益扣繳稅款與申報金額調節表上備註說明
      ，及將免扣繳憑單附於申報書，並未於結算申報書損益表
      及稅額計算表列報該筆租賃收入，且本件為會計師簽證案
      件，查簽證報告書中對該筆收入既未申報或揭露，亦未敘
      明理由，足徵原告有匿報系爭租賃所得之客觀行為，主觀
      上亦有漏報所得之故意，洵堪認定。故被告依前揭規定，
      處原告以漏稅額一倍之罰鍰，自屬有據。
    (二)原告雖主張因信賴中區國稅局前開函釋之行政指導，而未
      申報，並非故意漏報云云。惟查，中區國稅局上開87年函
      係覆稱：「…房屋之建造成本如係由承租公司負擔，而該
      建築物之起造人及所有權人雖登記地主所有，惟原租賃契
      約已約定租賃期滿應拆屋還地，而經查明屬實者，該建築
      成本則不視為租賃土地之對價…」等語，有前揭函附於本
      院前審卷第60頁可參，經核該函已強調須以「經查明屬實
      」為前提，始不視為租賃之對價，原告於申報年度所得時
      ，當明知此部分申報係未經稅捐稽徵機關「查明屬實」者
      ，則其未將大買家公司開立之上開扣繳憑單列入收入項下
      申報，即難認有何信賴保護原則之適用，原告此部分主張
      ，即無可採。
    (三)末查，原處分核定原告本年度再加計租賃收入24,267,312
      元及減除依系爭建物耐用年數50年計提折舊4,943,341 元
      ，核定原告漏報所得額19,323,971元，應補徵稅額4,830,
      992 元部分，原告不服，循序提起行政訴訟，業經本院前
      審判決駁回原告此部分之訴，並經最高行政法院上揭判決
      駁回原告之上訴確定在案，已如前述，則原告主張：「縱
      認系爭建物成本應視為出租土地之對價，但租賃收入及折
      舊支出之應分攤金額相同（皆為房屋建造成本），分攤年
      限亦相同，則對課稅所得並無影響，自無違反所得稅法第
      110 條第1 項漏報或短報課稅所得之規定。」云云，其立
      論基礎已失所依據，原告此部分主張，亦無足採。
五、綜上所述，原罰鍰處分於法並無違誤，訴願決定予以維持，
    亦無不合，原告仍執前詞，訴請撤銷，為無理由，應予駁回
    。
據上論結，本件原告之訴為無理由，爰依行政訴訟法第98條第3
項前段，判決如主文。
中　　華　　民　　國　　96　　年　 　7　　月　 25  　 日
                        第二庭審判長法  官　徐瑞晃
                                    法  官　陳金圍
                                    法  官　蕭惠芳
上為正本係照原本作成。
如不服本判決，應於送達後20日內，向本院提出上訴狀並表明上
訴理由，如於本判決宣示後送達前提起上訴者，應於判決送達後
20日內補提上訴理由書（須按他造人數附繕本）。
中　　華　　民　　國　　96　　年　 　7　　月　 25  　 日
          　　　　　　      　　　　書記官  李淑貞
